【裁判字號】    99,易,2448
【裁判日期】    990930
【裁判案由】    毒品危害防制條例
【裁判全文】
臺灣臺北地方法院刑事判決              99年度易字第2448號
公  訴  人  臺灣臺北地方法院檢察署檢察官
被      告  甲○○
上列被告因違反毒品危害防制條例案件，經檢察官提起公訴（99
年度毒偵字第3028號），被告於準備程序中就被訴事實為有罪之
陳述，經本院告知簡式審判程序之旨，並聽取被告與公訴人之意
見後，本院裁定進行簡式審判程序，判決如下：
    主  文
甲○○施用第二級毒品，處有期徒刑陸月，如易科罰金，以新臺
幣壹仟元折算壹日。
    事  實
一、甲○○前於民國87年間因施用毒品案件，經臺灣板橋地方法
    院以87年度毒聲字第3354號裁定令入勒戒處所觀察、勒戒後
    ，經評定無繼續施用毒品之傾向，由臺灣板橋地方法院檢察
    署於87年12月16日以87年度偵字第25895 號不起訴處分確定
    ，又於88年間因施用毒品案件，經本院以88年度毒聲字第16
    8 號、第1168號裁定令入勒戒處所觀察、勒戒後，經評定有
    繼續施用毒品之傾向，復經本院以88年度毒聲字第1491號裁
    定令入戒治處所施以強制戒治，嗣經本院以88年度毒聲字第
    2863號裁定停止戒治付保護管束，於88年11月17日保護管束
    期滿未經撤銷視為執行完畢，經本院於89年7 月3 日以89年
    度戒毒偵字第191 號不起訴處分確定。再於91年間因施用毒
    品案件，經本院以92年度簡字第150 號判決判處有期徒刑6
    月，於93年12月28日執行完畢出監。詎仍不知戒絕毒癮，明
    知甲基安非他命（起訴書原誤載為安非他命）係毒品危害防
    制條例第2 條第2 項第2 款所明定之第二級毒品，不得持有
    及施用，仍基於施用第二級毒品甲基安非他命之犯意，於99
    年7 月5 日22時許，在其真實姓名年籍不詳綽號「阿吉」之
    友人位在臺北市萬華區住處，以將第二級毒品甲基安非他命
    置放在玻璃球內燒烤吸取其煙霧之方式，施用第二級毒品甲
    基安非他命1 次。嗣於99年7 月8 日18時30分許，因違反毒
    品危害防制條例及偽造有價證券等案件，經臺灣臺北地方法
    院檢察署、臺灣桃園地方法院檢察署發布通緝，為警在臺北
    縣新店市○○路○段297 巷29號4 樓查獲，且經其同意採尿
    送驗結果呈甲基安非他命及安非他命陽性反應，始知上情。
三、案經臺北縣政府警察局新店分局報請臺灣臺北地方法院檢察
    署檢察官偵查起訴。
    理  由
一、按本件被告甲○○所犯係死刑、無期徒刑、最輕本刑為3 年
    以上有期徒刑以外之罪，其於準備程序就前揭被訴事實為有
    罪之陳述，經告知簡式審判程序之旨，並聽取其與公訴人之
    意見後，本院認無不得或不宜改依簡式審判程序進行之處，
    爰依刑事訴訟法第273 條之1 第1 項、第284 條之1 ，裁定
    本件進行簡式審判程序，合先敘明。
二、訊據被告對於上揭時、地施用第二級毒品甲基安非他命之犯
    行坦承不諱，且被告為警查獲後許所採集之尿液，經送驗結
    果，呈甲基安非他命及安非他命陽性反應，此有台灣檢驗科
    技股份有限公司99年7 月27日報告編號UL/2010/70399 號濫
    用藥物檢驗報告、臺北縣政府警察局新店分局偵辦毒品危害
    防制條例案被移送者姓名及代碼對照表各1 張存卷可參。另
    人體施用甲基安非他命後，其主要代謝物中，未改變型態之
    甲基安非他命占施用劑量達百分之43，安非他命則約為百分
    之5 ；人體若係施用安非他命後，主要代謝物中則有未改變
    型態之安非他命，但無甲基安非他命，此經法務部調查局93
    年5 月4 日調科壹字第09362413980 號函示明確。足見人體
    若施用安非他命，其尿液代謝物不可能出現甲基安非他命，
    惟人體若施用甲基安非他命，其尿液代謝物除主要有甲基安
    非他命外，亦可能有少量之安非他命。是本件被告之尿液既
    呈現甲基安非他命之陽性反應，自不可能係施用安非他命，
    而應係施用甲基安非他命，起訴意旨認被告係施用安非他命
    ，容有誤解，併此敘明。從而被告前揭自白與事實相符，應
    堪採為認定被告有罪之證據，被告施用第二級毒品甲基安非
    他命1 次之犯行，堪以認定。
三、毒品危害防制條例於92年7 月9 日修正公布，自93年1 月9
    日施行，其中第20條、第23條將施用毒品之刑事處遇程式，
    區分為「初犯」及「5 年內再犯」、「5 年後再犯」，依其
    立法理由之說明：「初犯」，經觀察、勒戒或強制戒治後，
    應為不起訴處分或不付審理之裁定；經觀察、勒戒或強制戒
    治執行完畢釋放後，「5 年內再犯」者，因其再犯率甚高，
    原實施之觀察、勒戒及強制戒治既已無法收其實效，爰依法
    追訴或裁定交付審理。至於經觀察、勒戒或強制戒治執行完
    畢釋放後，「5 年後再犯」者，前所實施之觀察、勒戒或強
    制戒治已足以遮斷其施用毒品之毒癮，為期自新及協助其斷
    除毒癮，仍適用「初犯」規定，先經觀察、勒戒或強制戒治
    之程式。從而依修正後之規定，僅限於「初犯」及「5 年後
    再犯」二種情形，始應先經觀察、勒戒或強制戒治程式。倘
    被告於5 年內已再犯，經依法追訴處罰，縱其第3 次（或第
    3 次以上）再度施用毒品之時間，在初犯經觀察、勒戒或強
    制戒治執行完畢釋放5 年以後，已不合於「5 年後再犯」之
    規定，且因已於「5 年內再犯」，顯見其再犯率甚高，原實
    施觀察、勒戒或強制戒治，已無法收其實效，即應依該條例
    第10條處罰（最高法院95年第7 次刑事庭會議決定意旨、95
    年度台非字第65號刑事判決意旨參照）。查被告前於87年間
    因施用毒品案件，經臺灣板橋地方法院以87年度毒聲字第
    3354號裁定令入勒戒處所觀察、勒戒後，經評定無繼續施用
    毒品之傾向，由臺灣板橋地方法院檢察署於87年12月16日以
    87年度偵字第25895 號不起訴處分確定，又於88年間因施用
    毒品案件，經本院以88年度毒聲字第168 號、第1168號裁定
    令入勒戒處所觀察、勒戒後，經評定有繼續施用毒品之傾向
    ，復經本院以88年度毒聲字第1491號裁定令入戒治處所施以
    強制戒治，嗣經本院以88年度毒聲字第2863號裁定停止戒治
    付保護管束，於88年11月17日保護管束期滿未經撤銷視為執
    行完畢，經本院於89年7 月3 日以89年度戒毒偵字第191 號
    不起訴處分確定。再於91年間因施用毒品案件，經本院以92
    年度簡字第150 號判決判處有期徒刑6 月，於93年12月28日
    執行完畢出監，此有臺灣高等法院被告前案紀錄表1 份在卷
    足參，其於觀察、勒戒執行完畢釋放後5 年內有再犯施用毒
    品之情事，揆諸上揭說明，雖本件施用毒品他命犯行距初犯
    經觀察、勒戒執行完畢釋放日已逾5 年，仍應依毒品危害防
    制條例第23條第2 項之規定予以處罰。
四、查甲基安非他命係毒品危害防制條例第2 條第2 項第2 款所
    稱之第二級毒品，不得非法持有、施用。核被告所為，係犯
    毒品危害防制條例第10條第2 項之施用第二級毒品罪。其持
    有第二級毒品後進而施用，其持有之低度行為，應為施用之
    高度行為所吸收，不另論罪。爰審酌被告經觀察、勒戒、強
    制戒治及刑之執行完畢後，仍不知戒惕，無視於毒品對於自
    身健康之戕害及國家對於杜絕毒品犯罪之禁令，再次施用毒
    品，惡性非輕，然念及坦承犯行及所犯為自戕行為等一切情
    狀，量處如主文所示之刑，並諭知易科罰金之折算標準，以
    示儆懲。
據上論斷，應依刑事訴訟法第273 條之1 第1 項、第284 條之1
、第299 條第1 項前段，毒品危害防制條例第10條第2 項，刑法
第11條前段、第41條第1 項前段，判決如主文。
本案經檢察官蒲心智到庭執行職務。
中    華    民    國    99    年    9     月    30    日
                  刑事第十八庭  法  官  林芳華
以上正本證明與原本無異。
如不服本判決應於收受送達後10日內向本院提出上訴書狀，並應
敘述具體理由；其未敘述上訴理由者，應於上訴期間屆滿後20日
內向本院補提理由書（均須按他造當事人之人數附繕）「切勿逕
送上級法院」。
                                書記官  林鈴芬
中    華    民    國    99    年    9     月    30    日
附錄本案論罪科刑法條
毒品危害防制條例第10條
施用第一級毒品者，處 6 月以上 5 年以下有期徒刑。
施用第二級毒品者，處 3 年以下有期徒刑。

司法院資訊處製作；財團法人民間司法改革基金會備份。
